臺灣臺中地方法院刑事判決　　　　　　 100年度易字第1376號
公　訴　人　臺灣臺中地方法院檢察署檢察官
被　　　告　劉夢君
上列被告因竊盜案件，經檢察官提起公訴（100年度偵字第4045
號），本院判決如下：
    主    文
劉夢君竊盜，處拘役肆拾日，如易科罰金，以新臺幣壹仟元折算
壹日。緩刑貳年。
    犯罪事實
一、劉夢君於民國100年1月19日10時許，因病至位於臺中市○○
    區○○路151之5號即「呂其嘉婦產科」就診，其於同日10時
    30 分許，看完診自櫃台辦理手續後，轉身走至櫃台斜前方
    之椅子上，見亦至該診所看診、為屬賴淑靜所有之銀色外套
    1件【口袋內並置放現金新臺幣（下同）1萬元】暫置放在該
    處椅子、未脫離賴淑靜持有狀態之際，竟意圖為自己不法之
    所有，徒手竊取該銀色外套（含前開口袋內之現金1萬元）
    後逃逸。嗣賴淑靜就診完畢後，發現前開銀色外套遭竊而向
    警報案，警方旋即調閱上址婦產科診所之監視器錄影畫面，
    並於同日16時46分許，循線在劉夢君位於臺中市○里區○○
    路○段207號之住處查獲劉夢君，並當場扣得前開銀色外套1
    件（已發還賴淑靜），因而查悉上情。
二、案經臺中市政府警察局太平分局報請臺灣臺中地方法院檢察
    署檢察官偵查起訴。
    理    由
一、證據能力之說明：
  (一)按刑事訴訟法有關傳聞法則及例外之規定（第159條至第159
    條之5），如條文已明定得為證據者（如第159條之1第1項）
    ，或依規定原則上有證據能力（如第159條之1第2項、第159
    條之4等規定），但當事人未抗辯其有例外否定證據能力之
    情形者，即無庸就其如何具有證據能力而為說明（參見最高
    法院97年度臺上字第1069號判決，亦同此旨）。且按被告以
    外之人（包括證人、鑑定人、告訴人、被害人及共同被告等
    ）於審判外之陳述雖不符刑事訴訟法第159條之1至之4等四
    條之規定，而經當事人於審判程序同意作為證據，法院審酌
    該言詞陳述或書面陳述作成時之情況，認為適當者，亦得為
    證據；當事人、代理人或辯護人於法院調查證據時，知有刑
    事訴訟法第159條第1項不得為證據之情形，而未於言詞辯論
    終結前聲明異議者，視為有前項之同意，同法第159條之5定
    有明文。查檢察官、被告劉夢君對於本判決所引用後述之言
    詞或書面陳述各項證據方法之證據能力，於本院準備程序均
    陳明對證據能力無意見，亦未於言詞辯論終結前聲明異議，
    視為於審判程序同意作為證據，除依刑事訴訟法第159條之1
    之規定應認為有證據能力之部分外，本院審酌其餘之言詞或
    書面陳述作成之情況亦無不當，依刑事訴訟法第159條之5第
    2項之規定，亦均有證據能力。
  (二)次按除法律另有規定外，實施刑事訴訟程序之公務員因違背
    法定程序取得之證據，其有無證據能力之認定，應審酌人權
    保障及公共利益之均衡維護，刑事訴訟法第158條之4定有明
    文。查本案所引用後述之非供述證據，並無證據證明係實施
    刑事訴訟程序之公務員違背法定程序所取得，自堪認均具有
    證據能力，附此敘明。
二、訊據被告固坦承於前揭時地，其有拿取前開銀色外套並將之
    帶回上址新仁路住處而為警查獲之情事，惟矢口否認有前揭
    竊盜之不法犯行，辯稱：我當時不知道拿前開銀色外套是不
    是偷的意思，因為我有精神分裂症，我有時候不知道自己在
    做什麼，直到警察至上址新仁路住處扣得前開銀色外套前，
    我都沒有動過前開銀色外套的口袋，也沒有看到前開銀色外
    套口袋內有放錢等語。經查：
  (一)前揭犯罪事實，業據被害人即證人賴淑靜於警詢、檢察事務
    官詢問時證述及於本院審理時結證明確。此外，並有臺中市
    政府警察局太平分局扣押筆錄、扣押物品目錄表、證人賴淑
    靜領回前開銀色外套之贓物認領保管單各1件、上址婦產科
    診所之監視器錄影畫面翻拍相片9張及被告為警查獲之現場
    相片3張附卷可證。
  (二)被告雖以前揭情詞置辯。然參諸被告於警詢時先陳稱：我在
    上址婦產科診所看完病要離去時，我的外套放在椅子上，我
    就一把抓起椅子上的外套離去，我不知道還拿到另外一件外
    套（即前開銀色外套）等語（見警卷5頁背面），嗣於檢察
    事務官詢問時經當庭提示前揭卷附監視器錄影畫面翻拍相片
    9張供被告觀覽後，被告即當庭改稱：我自己沒有帶外套進
    入上址婦產科診所；我有翻過前開銀色外套的口袋等語（見
    偵查卷8頁），其於本院審理時則陳稱：我將前開銀色外套
    帶回家後，是否有把前開銀色外套的錢跟我自己的錢混在一
    起，我現在忘記了等語（見本院卷13頁背面、14頁），顯見
    其前後供述反覆、情節互為歧異，前開所辯之真實性至有可
    疑，無從輕採。且查：
  1.證人賴淑靜於前揭時地至上址婦產科診所看診時，置放在其
    前開銀色外套口袋內之現金1萬元來源，係其女兒即證人蔡
    慕蓉於本案案發前即：100年1月17日自郵局帳戶提領3萬元
    後，因證人賴淑靜需用而將其中之1萬元借予證人賴淑靜使
    用乙節，亦據證人蔡慕蓉於檢察事務官詢問時證述及於本院
    審理時結證在卷，核與證人賴淑靜證述情節相符，並有證人
    蔡慕蓉提領該3萬元之太平竹仔坑郵局存摺交易明細表1件附
    卷可按（見本院卷79、80頁）。至於證人賴淑靜、蔡慕蓉就
    交付該借款1萬元確切時間為何之細節，其等二人前揭於100
    年8月31日本院審理時之證詞雖不一致，然被告於本案案發
    前與證人賴淑靜互不認識且無仇怨或糾紛乙節，業據被告於
    警詢時陳明在卷（見警卷6頁），衡情證人賴淑靜、蔡慕蓉
    顯均無甘冒偽證之重罪風險、無端攀誣構陷被告之可能，其
    等二人於本院審理時前揭不一致之證言，無非係因與本案案
    發時已時隔逾半年之久，記憶淡忘所致，尚無從以此據為有
    利被告認定之憑據。
  2.又被告患有精神分裂之疾病，固據被告陳明在卷，並有被告
    之中華民國身心障礙手冊、全民健康保險證明卡及其先前在
    彰化基督教醫院就診之病歷資料附卷可稽。惟就被告於本案
    行為時之精神狀態，經本院送請行政院國軍退除役官兵輔導
    委員會臺中榮民總醫院（下稱臺中榮民總醫院）鑑定結果為
    ：神經及身體檢查部分，無明顯之異常發現；常規腦波檢查
    部分，無特殊之異常發現；心理測驗部分，被告目前之智能
    為輕度智能不足，語文智商為68，操作智商為61，總智商為
    64 ，其智力功能有退化，對於事情之預設或組織與計畫上
    會有困難，被告可以明白表達案發當時狀況之過程；精神狀
    態檢查部分，被告於鑑定過程中，意識清醒、外觀儀容尚整
    潔，態度疏離，情緒表達平淡、少語，答話內容較貧乏，行
    為呈現精神活動略為遲滯之現象，被告敘述過程中，目前並
    無幻覺或妄想等精神症狀，對於時間、地點和人物之定向感
    皆正常；鑑定結果為被告表示自己於案發時及前後均有規則
    服藥，目前處於精神分裂症穩定期，知道自己下腹部不舒服
    、月經不規則需要去看婦產科醫師，於本案行為當時意識清
    楚，非屬精神病性之衝動所引起，亦非被其精神病症所影響
    ，被告於本案行為當時並無因精神障礙或其他心智缺陷致不
    能辨識其行為違法或欠缺依其辨識而行為之能力，亦無因前
    項之原因，致其辨識行為違法或依其辨識而行為之能力顯著
    減低之情事，且本院將被告先前在彰化基督教醫院就診之相
    關病歷資料再送請臺中榮民總醫院參酌後，臺中榮民總醫院
    之鑑定意見亦為：彰化基督教醫院診斷被告為「精神分裂樣
    疾患」，服用抗精神藥物、病情時好時壞，彰化基督教醫院
    之門診追蹤診斷為「精神分裂病」，本院原先之前開鑑定診
    斷亦為「精神分裂病併社會功能與認知功能退化」，經參考
    被告先前於彰化基督教醫院就診之相關病歷資料後，不會影
    響原先之前開鑑定結果等情，有彰化基督教醫院病歷資料、
    臺中榮民總醫院100年8月2日中榮醫企字第1000013701號函
    附精神鑑定報告書、該醫院同年9月1日中榮醫企字第100015
    854號函附鑑定書各1件在卷可稽（見本院卷25至29、81至14
    5頁）。再佐以被告於警詢、偵查及本院審理時除能詳述其
    拿取前開銀色外套之過程外，且被告於本院審理時復自承：
    我當時在上址婦產科診所拿前開銀色外套時，我的意識狀態
    是清楚的；我本來想說要把前開銀色外套作資源回收賣掉等
    語（見本院卷13頁背面、74頁背面），足見被告於本案行為
    時，確無「行為時因精神障礙或其他心智缺陷，致不能辨識
    其行為違法或欠缺依其辨識而行為之能力，或致其辨識行為
    違法或依其辨識而行為之能力顯著減低」之情事。是被告前
    開所辯，自無可採。
  (三)綜上所述，被告前開所辯，顯係事後卸責之詞，不足採信。
    是本案事證明確，被告前揭竊盜犯行，至堪認定，應依法論
    科。
三、核被告所為，係犯刑法第320條第1項之竊盜罪。被告雖患有
    精神分裂病，然被告於本案行為時，並無「行為時因精神障
    礙或其他心智缺陷，致不能辨識其行為違法或欠缺依其辨識
    而行為之能力，或致其辨識行為違法或依其辨識而行為之能
    力顯著減低」之情事，有如前述，自無刑法第19條免除或減
    輕其刑之適用，附此敘明。爰審酌被告圖一己私利而為本案
    竊盜犯行，除侵害他人之財產權外，亦危害社會治安秩序之
    維持，自值非難，再兼衡酌被告本案竊得財物價值非鉅，被
    害人賴淑靜已領回前開銀色外套外，且被告犯後業與被害人
    賴淑靜在本院調解成立並已賠償1萬元而得被害人賴淑靜之
    諒解乙節，有本院100年9月16日調解結果報告書、調解程序
    筆錄各1件附卷可按，堪認其尚知醒悟之犯罪後態度，及其
    前除因妨害自由案件經法院判處拘役15日，緩刑2年確定之
    刑事前案紀錄外，尚無因故意犯罪受有期徒刑以上刑之宣告
    等其他刑事犯罪紀錄，有臺灣臺中地方法院檢察署刑案資料
    查註紀錄表及臺灣高等法院被告前案紀錄表各一件在卷可參
    ，暨其犯罪動機、手段、目的、智識程度及因患有精神分裂
    疾病平日需持續服藥之生活狀況等一切情狀，量處如主文所
    示之刑，並諭知易科罰金之折算標準，以示懲儆。查被告未
    曾因故意犯罪受有期徒刑以上刑之宣告，有如前述，茲念被
    告因一時失慮，致罹刑章，並衡酌被告業與被害人賴淑靜在
    本院調解成立並已賠償1萬元而得被害人賴淑靜之諒解等情
    ，亦如前述，堪認被告經此偵審程序及刑之宣告教訓，當知
    所警惕而無再犯之虞，本院認前開對其宣告之刑以暫不執行
    為適當，併予宣告緩刑二年，以啟自新。
據上論斷，應依刑事訴訟法第299條第1項前段，刑法第320條第1
項、第41條第1項前段、第74條第1項第1款，刑法施行法第1條之
1第1項、第2項前段，判決如主文。
中    華    民    國   100    年    9     月    23    日
                  刑事第十四庭  法  官  何世全
以上正本證明與原本無異。
如不服本判決，應於收受送達後10日內向本院提出上訴書狀，並
應敘述具體理由；其未敘述上訴理由者，應於上訴期間屆滿後20
日內向本院補提理由書（均須按他造當事人之人數附繕本）「切
勿逕送上級法院」。
                                書記官  陳建分
中    華    民    國   100    年    9     月    23    日
附錄論罪科刑法條：
刑法第320條第1項
意圖為自己或第三人不法之所有，而竊取他人之動產者，為竊盜
罪，處5年以下有期徒刑、拘役或500元以下罰金。